臺灣彰化地方法院刑事判決　　　　　　　 96年度易字第420號
公　訴　人　臺灣彰化地方法院檢察署檢察官
被　　　告　甲○○
選任辯護人　盧志科　 律師
上列被告因詐欺案件，經檢察官提起公訴（九十六年度偵字第一
六九０號），本院判決如下：
    主  文
甲○○無罪。
    理  由
一、公訴意旨略以：被告甲○○可預見金融機構帳戶係個人理財
    之重要工具，且係個人財產、信用之表徵，如任意交予他人
    使用，或經不詳年籍姓名之人無故蒐集，有供作財產犯罪用
    途之可能，縱若他人持有其存摺、金融卡後，自行或轉交他
    人用以實施犯罪，供作被害人匯款之用，仍不違背其本意，
    而基於幫助他人詐欺取財之不確定故意，於民國九十五年十
    一月七日，在臺中市○○路德安廣場，將其向合作金庫商業
    銀行股份有限公司（下稱合作金庫）彰化分行申請開戶之帳
    號0000000000000號帳戶之存摺、金融卡密碼
    、金融卡、印章等物，交付予姓名、年籍均不詳之賴姓成年
    女子（下稱賴小姐）。賴小姐取得上開存摺等資料後，即持
    之作為所屬詐欺集團向不特定人詐財之人頭帳戶使用。嗣於
    同年月十日，詐騙集團成員冒充台北地檢署人員，向丙○○
    佯稱其帳戶遭盜用，需另申請網路銀行集中控管，丙○○不
    疑有他，便告知網路銀行密碼，於同日遭詐騙集團轉帳新臺
    幣（下同）一百九十九萬八千元至被告上開帳戶內，其後丙
    ○○查覺有異，報警處理，始查悉上情。因認被告涉犯刑法
    第三十條第一項、第三百三十九條第一項之幫助詐欺取財罪
    嫌等語。
二、按犯罪事實應依證據認定之，無證據不得認定其犯罪事實；
    又不能證明被告犯罪者，應諭知無罪之判決，刑事訴訟法第
    一百五十四條第二項、第三百零一條第一項分別定有明文。
    次按認定不利於被告之事實，須依積極證據，苟積極證據不
    足為不利於被告事實之認定時，即應為有利於被告之認定，
    更不必有何有利之證據；又事實之認定，應憑證據，如未能
    發現相當證據，或證據不足以證明，自不能以推測或擬制之
    方法，以為裁判基礎；至刑事訴訟法上所謂認定犯罪事實之
    積極證據，係指適合於被告犯罪事實之認定之積極證據而言
    ，雖不以直接證據為限，間接證據亦包括在內；然而無論直
    接或間接證據，其為訴訟上之證明，須於通常一般之人均不
    致有所懷疑，而得確信其為真實之程度者，始得據為有罪之
    認定，倘其證明尚未達到此一程度，而有合理之懷疑存在時
    ，致使無從形成有罪之確信，根據「罪證有疑，利於被告」
    之證據法則，即不得遽為不利被告之認定（最高法院三十年
    上字第八一六號、二十九年上字第三一０五號、四十年台上
    字第八六號及七十六年台上字第四九八六號判例意旨參照）
    。
三、公訴人認被告涉犯前揭幫助詐欺取財罪嫌，無非係以被害人
    丙○○於警訊之指述、被告於警偵訊中之供述及被告於合作
    金庫帳戶新開戶建檔登錄單、交易資料查詢單等為其主要論
    據。惟訊之被告堅決否認有何前揭幫助詐欺取財犯行，辯稱
    ：伊從自由時報分類廣告得知有代辦信用貸款，與自稱賴小
    姐者聯絡後，即至合作金庫彰化分行開戶，開戶後，賴小姐
    稱要辦理薪資轉帳使用，要伊將帳戶存摺、提款卡暨密碼交
    給她，伊因不了解，她要伊準備什麼，伊就準備什麼，這是
    伊第一次辦貸款，賴小姐稱辦貸款要一個月，事後伊於九十
    五年十一月間發現有問題，十二月間就無法聯絡賴小姐等語
    。經查：（一）被害人丙○○確曾於九十五年十一月十日，
    遭詐騙集團成員冒充台北地檢署人員，向其詐稱帳戶遭盜用
    ，需另申請網路銀行集中控管云云，使被害人不疑有他，便
    告知網路銀行密碼，同日旋詐騙集團轉帳一百九十九萬八千
    元至被告上開帳戶內等情，固據證人丙○○於警詢時指述明
    確，並有被告於合作金庫銀行帳戶新開戶建檔登錄單、交易
    資料查詢單附卷可據，然此僅足證明被害人確有遭詐騙而將
    款項匯入被告所申設之上開帳戶之事實，尚不足以推論被告
    基於幫助他人詐欺取財之不確定故意，提供其上開帳戶供詐
    欺集團用以詐騙被害人款項，須視有無相關事證始足認定。
    （二）被告於警詢中即已供稱伊因在自由時報廣告發現有在
    幫人貸款，就打廣告內刊登之電話，對方自稱賴小姐，與伊
    約在台中市德安廣場，後向伊稱辦理貸款需要很多證件，且
    要辦理薪資轉帳，所以載伊至合作金庫彰化分行辦理開戶，
    辦理完畢後，伊將帳戶存摺及提款卡連同密碼交給賴小姐，
    賴小姐叫伊回去等一個月才會有消息，隔天賴小姐又打電話
    給伊至合作金庫彰化分行辦理語音轉帳，又伊本來沒有懷疑
    ，只是在九十五年十二月出打電話給賴小姐打不通後，才發
    現可能被騙等語，核與其嗣後於偵查中、本院準備程序暨審
    理時之供述一致，且觀諸被告當庭提出之九十五年十一月一
    日自由時報廣告版，其上確有「台新輕鬆貸」之廣告，並留
    有0000000000號之聯絡電話，而比對被告使用之
    0000000000號行動電話，於九十五年十一月六、
    七、八日間，確有與0000000000號行動電話通聯
    之紀錄，此亦有通話明細一紙可憑。參諸被害人丙○○於遭
    詐騙轉帳一百九十九萬八千元至被告上開帳戶後，其中九十
    萬元於同日即遭轉帳至台新商業銀行、戶名李怡靜、帳號0
    0000000000000號帳戶內，此有被告上開帳戶
    交易資料查詢單、台新銀行客戶基本資料查詢及帳戶交易明
    細可參，而據李怡靜於警詢中陳稱，伊於九十五年十一月八
    日在自由時報上看到貸款訊息「台新輕鬆貸」，並留有代辦
    員「賴嘉惠」及手機等資料，嗣與對方聯絡後，稱要銀行存
    款簿、雙證件及提款卡，隨後伊就將雙證件、上開銀行存簿
    、提款卡及其他銀行帳簿暨提款卡交給對方等語。再證人乙
    ○○於本院審理時復到庭證稱，被告於九十五年十月間因駕
    駛車輛發生車禍缺錢，且在外亦有負債，所以要辦理貸款等
    語。綜合上情可信被告上揭因辦理貸款而交付帳戶存摺之說
    ，尚非無據。（三）本院另查，被告除上開合作金庫銀行之
    帳戶外，於台灣中小企業銀行草屯分行、台中商業銀行埔心
    分行及台灣郵政股份有限公司彰化南郭郵局並各有活期儲蓄
    存款帳戶，且上開三個帳戶往來均屬正常，並無不明匯款出
    入，此有金融機構回應狀態－開戶銀行列表、台灣郵政股份
    有限公司函暨客戶歷史交易清單、中灣中小企業銀行函暨存
    款交易明細查詢單、台中商業銀行函暨交易明細單等在卷可
    佐，被告若有交付其帳戶存摺、提款卡而容任他人任意使用
    之幫助他人財產犯罪之不確定故意，則其自可交付上開已開
    戶完成之帳戶，何需大費周章，另行開戶。從而，綜上所述
  　，被告上開辯解既難認有何不可採信之處，則其交付帳戶存
    摺，尚難遽認被告即有容任他人為不法使用之主觀犯意，且
　  本件公訴人所舉證據，又無法證明被告確有幫助詐欺取財之
    直接或間接故意，本院復查無其他積極證據，足以證實被告
    有公訴人所指之犯行，是以本件既存有合理懷疑，致本院無
    法形成被告有罪之確切心證，自屬不能證明被告犯罪，應為
    被告無罪之諭知。
據上論斷，應依刑事訴訟法第三百零一條第一項，判決如主文。
本案經檢察官陳茂亭到庭執行職務。
中　　華　　民　　國　　96　　年　　6 　　月　　15　　日
                  刑事第六庭    審判長法官    王義閔
                                法      官    鄭舜元
                                法      官    林欣苑
以上正本證明與原本無異。
如不服本判決，應於判決送達後10日內，向本院提出上訴狀（須
附繕本）。
告訴人或被害人對於判決如有不服具備理由請求檢察官上訴者，
其上訴期間之計算係以檢察官收受判決正本之日期為準。
中　　華　　民　　國　　96　　年　　6　 　月　　20　　日
                                書  記  官    洪年慶
